【裁判字號】    97,易,712
【裁判日期】    970425
【裁判案由】    竊盜
【裁判全文】
臺灣板橋地方法院刑事判決               97年度易字第712號
公  訴  人  臺灣板橋地方法院檢察署檢察官
被      告  丙○○
            甲○○
上列被告因竊盜案件，經檢察官提起公訴（96年度偵字第28569號）
，本院判決如下：
    主  文
丙○○攜帶兇器竊盜，處有期徒刑柒月；扣案螺絲起子伍支、鉗
子陸支均沒收。又攜帶兇器竊盜未遂，處有期徒刑柒月；扣案螺
絲起子伍支、鉗子陸支均沒收。應執行有期徒刑捌月，緩刑參年
；扣案螺絲起子伍支、鉗子陸支均沒收。
甲○○無罪。
    事  實
一、丙○○意圖為自己不法之所有，於民國96年11月24日上午
    9 時許，在臺北縣永和市○○○路○ 段158 號附近，以客觀
    上足以危害人生命、身體之兇器螺絲起子，拆卸上址前路燈
    桿上手孔蓋1 個並竊取得手。復另行意圖為自己不法之所有
    ，於同日中午13時許，持客觀上足以危害人生命、身體之兇
    器鉗子，進入臺北縣永和市○○路75巷21號無人住居之房屋
    ，著手竊取屋內電線，嗣為巡邏之員警發覺而查獲，丙○○
    始未得逞，並當場扣押上揭遭竊之手孔蓋1 個與其所有並供
    犯罪用之螺絲起子5 支、鉗子6 支。
二、案經臺北縣政府警察局永和分局報請臺灣板橋地方法院檢察
    署檢察官偵查起訴。
    理  由
壹、被告丙○○部分：
一、上揭事實，業據被告丙○○於偵查及本院審理中坦承不諱，
    核與證人王勝年、許慶舜、乙○○於偵查中結證情節相符，
    並有行竊現場圖1 紙、照片16張與贓物認領保管單1 紙等物
    附卷足憑，復有被告丙○○所有而供犯罪用之螺絲起子5 支
    、鉗子6 支扣案可資佐證，事證明確，被告丙○○犯行堪以
    認定。
二、按螺絲起子、鉗子在客觀上具有危險性，足以危害人之生命
    、身體，為兇器之一種。被告意圖為自己不法之所有，持上
    揭兇器竊取被害人之財物，核其所為，被告丙○○第一次犯
    行係犯刑法第321 條第1 項第3 款之加重竊盜罪，第二次犯
    行係犯刑法第321 條第1 項第3 款、第2 項之加重竊盜未遂
    罪。被告所犯前揭二罪間，犯意各別，應分論併罰。被告已
    著手於第二次加重竊盜犯行而不遂，依刑法第25條第2 項之
    規定，按既遂犯之刑減輕之。爰審酌被告丙○○犯罪之動機
    、目的、手段、所生危害，及審酌所得利益尚屬微薄、犯罪
    後坦承犯行等一切情狀，各量處如主文所示之刑，以維法紀
    ，並定其應執行之刑。又被告丙○○前雖因故意犯罪受有期
    徒刑以上刑之宣告，惟執行完畢後，5 年以內未曾因故意犯
    罪受有期徒刑以上刑之宣告，有臺灣高等法院被告前案紀錄
    表1 份在卷可佐，經此教訓後，應知警惕，當無再犯之虞，
    本院因認對其所宣告之刑，以暫不執行為適當，爰併予宣告
    緩刑3 年，以勵自新。
三、扣案之螺絲起子5 支、鉗子6 支為供犯罪所用之物，且屬被
    告丙○○所有，已據其供明在卷，應依法宣告沒收。
貳、被告甲○○部分：
一、公訴意旨另以：甲○○與丙○○共同意圖為自己不法之所有
    ，於96年11月24日中午12時許，由丙○○騎車號WSJ-94 0
    號輕型機車搭載甲○○，先騎至臺北縣永和市○○○路○ 段
    158 號附近，共同以客觀上足以傷害人生命身體之兇器螺絲
    起子，拆卸上址前路燈桿上手孔蓋1 個並加以竊取，得手後
    復沿附近巷弄步行，接續由丙○○持客觀上足以傷害人生命
    身體之兇器鉗子，進入臺北縣永和市○○○路75巷21號荒廢
    之民宅，竊取民宅內電線，並由甲○○在外把風，嗣現場為
    巡邏之員警發覺有異而於丙○○著手行竊電線得手之前而查
    獲，並起出上揭遭竊之手孔蓋1 個與扣得作案用螺絲起子5
    支與鉗子6 支，因認被告甲○○共同涉犯刑法321 條第1 項
    第3 款之加重竊盜罪嫌。
二、按犯罪事實應依證據認定之，無證據不得認定犯罪事實；不
    能證明被告犯罪者，應諭知無罪判決，刑事訴訟法第154 條
    第2 項、第301 條第1 項分別定有明文。次按事實之認定，
    應憑證據，如未能發現確實之證據，或證據不足以證明，自
    不能以推測或擬制之方法，以為裁判基礎；再以犯罪事實所
    憑之證據，無論係直接證據或間接證據，其為訴訟上之證明
    ，須於一般人均不致有所懷疑而得確信為真實之程度，始得
    據為有罪之認定，倘其證明尚未達此程度而尚有合理之懷疑
    存在時，本諸無罪推定原則，自應為被告無罪之諭知。又被
    告否認犯罪事實所持辯解縱使不能成立，除非有確實證據足
    以證明對於被告犯罪已無合理之懷疑外，不能遽為有罪之認
    定；刑事訴訟法規定被告有緘默權，被告基於不自證己罪原
    則，既無供述之義務，亦不負自證清白之責任，不能因被告
    未能提出證據資料證明其無罪，或對於被訴之犯罪事實不置
    可否，即認定其有罪，最高法院92年度台上字第2570號判決
    意旨足資參酌。準此，法院僅有調查而無蒐集證據之義務（
    參見最高法院91年度台上字第5846號判決意旨），而檢察官
    於訴訟上應負提出證據及說服之實質舉證責任，且認定被告
    有罪之證據，須達到使事實審法官有「確信」之心證時，方
    得為被告有罪之判斷。若依負追訴犯罪職責之檢察官所提出
    之證據，尚無法使事實審法官有此程度之心證時，自應為有
    利於被告之認定 (參見最高法院92年度台上字第128 號判例
    意旨)。
三、公訴人認被告甲○○涉犯加重竊盜罪嫌，無非以共同被告丙
    ○○於警詢與偵查中之供述、被告甲○○於警詢中之供述、
    證人王勝年、許慶舜於偵查中之證言，及行竊現場圖1 紙、
    照片16張及扣案之螺絲起子5 支、鉗子6 支、手孔蓋1 個與
    贓物認領保管單1 紙等物為憑據。訊據被告甲○○堅詞否認
    上開犯行，辯稱案發當日係丙○○偕其一同出遊，係丙○○
    自行進入空屋內行竊，其並未參與，亦未把風等語。經查：
  (一)被告甲○○於警詢中固曾供稱，其係與丙○○欲查看路旁有
    無物品可供資源回收，始前往案發處，惟並未供承有共同竊
    盜犯行 (參偵查卷第12頁)， 無從認被告甲○○於警詢中自
    白竊盜犯行。
  (二)被告丙○○於警詢與偵查中，僅自白其竊盜犯行，並供述係
    偕同被告甲○○出遊，且否認與被告甲○○共同竊盜 (參偵
    查卷第5 、65頁)， 而公訴人亦未以被告丙○○之證言為被
    告甲○○所涉犯行之證據方法 (參起訴書證據清單編號一)
    ，自亦無從據以認定被告甲○○之犯行。
  (三)查獲本件之警員即證人王勝年、許慶舜，於偵查中亦僅證述
    查獲被告丙○○犯行時，被告甲○○係置身屋外，並未與被
    告丙○○同處屋內 (參偵查卷第78頁)， 自不得僅以被告甲
    ○○位處案發地附近，遽認其與被告丙○○確有犯意之聯絡
    或行為之分擔。
  (四)至行竊現場圖1 紙、照片16張及扣案之螺絲起子5 支、鉗子
    6 支、手孔蓋1 個與贓物認領保管單1 紙等物，或係查獲員
    警就查獲被告丙○○犯行所事後繪製、拍攝之文書，或係被
    告丙○○所供承自行用以行竊之工具，或係被害人領回失竊
    物品之證明，自均無從證明被告甲○○確有上開犯行。
  (五)準此，本件依卷內所存證據，均不足為被告甲○○不利之認
    定。
四、綜上所述，本件由卷內所存之證據，既不足為被告甲○○不
    利之認定，依前述說明，即應為被告甲○○無罪之諭知。
據上論結，應依刑事訴訟法第299 條第1 項前段、第301 條第1
項，刑法第321 條第1 項第3 款、第2 項、第25條第2 項、第51
條第5 款、第74條第1 項第2 款、第38條第1 項第2 款，判決如
主文。
本案經檢察官楊大智到庭執行職務。
中    華    民    國    97    年    4     月    25    日
                  刑事第四庭    法  官  許  政  賢
以上正本證明與原本無異
如不服本判決應於送達後10日內向本院提出上訴狀
                                書記官  廖  美  紅
中    華    民    國    97    年    4     月    28    日
中華民國刑法第321條
（加重竊盜罪）
犯竊盜罪而有左列情形之一者，處六月以上、五年以下有期徒刑
：
一、於夜間侵入住宅或有人居住之建築物、船艦或隱匿其內而犯
    之者。
二、毀越門扇、牆垣或其他安全設備而犯之者。
三、攜帶兇器而犯之者。
四、結夥三人以上而犯之者。
五、乘火災、水災或其他災害之際而犯之者。
六、在車站或埠頭而犯之者。
前項之未遂犯罰之。附錄本案論罪科刑法條全文：


司法院資訊處製作；財團法人民間司法改革基金會備份。
